臺灣高等法院刑事判決
111年度上訴字第3304號
上  訴  人  
即  被  告  彭國展
選任辯護人  江昱嫺律師(法律扶助律師)

上列上訴人因違反毒品危害防制條例案件，不服臺灣桃園地方法
院110年度訴字第761號，中華民國111年6月21日第一審判決（起
訴案號：臺灣桃園地方檢察署109年度偵字第33151號），提起上
訴，本院判決如下：
    主  文
原判決關於科刑部分撤銷。
上開撤銷部分，處有期徒刑貳年陸月。
    事實及理由
一、審理範圍：
㈠、按「上訴得對於判決之一部為之」、「對於判決之一部上訴
    者，其有關係之部分，視為亦已上訴。但有關係之部分為無
    罪、免訴或不受理者，不在此限」、「上訴得明示僅就判決
    之刑、沒收或保安處分一部為之」，民國110年6月16日修正
    公布，自同年月18日起施行之刑事訴訟法第348條第1項、第
    2項、第3項分別定有明文。
㈡、本案上訴人即被告彭國展僅就量刑部分提起上訴（本院卷第1
    9至22頁、第60至61頁），故依刑事訴訟法第348條第3項規
    定及修法理由，本院審理範圍僅限於原判決所處之刑，不及
    於原判決所認定犯罪事實、所犯法條（罪名）與原判決所諭
    知沒收部分。
二、原審認定之事實、論罪：
㈠、原審認定之事實：
　　被告明知4-甲基甲基卡西酮屬毒品危害防制條例第2條第2項
    第3款之第三級毒品，非經許可不得販賣，竟意圖營利，基
    於販賣第三級毒品之犯意，於109年9月26日前某時許，在不
    詳地點，向某真實年籍不詳綽號「哥哥」之人，以每包新臺
    幣(下同)250元之代價，購買摻有第三級毒品4-甲基甲基卡
    西酮成分毒品咖啡包50包，共計1萬2,500元。嗣於109年9月
    26日凌晨2時許，在址設桃園市○○區○○路000號0樓之玩咖網
    咖內，以每包500元之價格，販售2包摻有第三級毒品4-甲基
    甲基卡西酮成分毒品咖啡包予微信暱稱「東鼓安戰隊」之莊
    宇喬，共計獲利500元。嗣警於109年10月21日19時51分許，
    至上址玩咖網咖301A包廂進行臨檢時，經被告同意搜索後於
    其書包內查獲摻有第三級毒品4-甲基甲基卡西酮成分毒品咖
    啡包24包(驗前總淨重約141.74公克)、智慧型手機1支(型號
    ：IPHONE 11 Pro、門號：0000000000號、IMEI1：00000000
    0000000、IMEI2：00000000000000)等物。
㈡、原審之論罪：
　　被告所為，係犯毒品危害防制條例第4條第3項之販賣第三級
    毒品罪。　　　　　　
三、刑之減輕事由：
㈠、被告於偵查、原審及本院審理時，就其上開犯行均自白認罪
    ，核與毒品危害防制條例第17條第2項規定相符，應依該條
    項之規定，減輕其刑。
㈡、按刑法第59條規定犯罪之情狀可憫恕者，得酌量減輕其刑，
    其所謂「犯罪之情狀」，與同法第57條規定科刑時應審酌之
    一切情狀，並非有截然不同之領域，於裁判上酌減其刑時，
    應就犯罪一切情狀（包括第57條所列舉之10款事項），予以
    全盤考量，審酌其犯罪有無可憫恕之事由（即有無特殊之原
    因與環境，在客觀上足以引起一般同情，以及宣告法定低度
    刑，是否猶嫌過重等等），以為判斷。而就販賣毒品案件中
    ，同為販賣毒品之人，其原因動機不一，犯罪情節未必盡同
    ，或有大盤毒梟者，亦有中、小盤之分，甚或僅止於吸毒者
    友儕間為求互通有無之有償轉讓者亦有之，其販賣行為所造
    成危害社會之程度自屬有異，於此情形，倘依其情狀處以適
    當徒刑，即足以懲儆，並可達防衛社會之目的者，自非不可
    依客觀之犯行與主觀之惡性二者加以考量其情狀，是否有可
    憫恕之處，適用刑法第59條規定酌量減輕其刑，期使個案裁
    判之量刑，能斟酌至當，符合比例原則（最高法院95年度台
    上字第6157號號判決意旨參照）。查本案被告販賣第三級毒
    品，行為固屬不該，惟被告遭查獲販賣第三級毒品之數量非
    鉅，所含第三級毒品之成份純度甚低，乃小額零星販賣，獲
    利亦僅500元，與大宗走私或利用幫派組織結構販賣者相較
    ，本案對於國家社會所生危害之程度顯然較低，與為求鉅額
    獲利販賣大量毒品之情形有別，而不得與販毒之大盤毒梟相
    提並論，是被告本販賣第三級毒品犯行之客觀情節及主觀惡
    性尚非重大，縱令已依毒品危害防制條例第17條第2項規定
    減輕其刑，本院認被告此部分犯行仍有在客觀上足以引起一
    般人之同情，即使宣告最低度刑，猶嫌過重而應予憫恕之情
    及情輕法重之憾，爰均依刑法第59條規定酌減其刑，並遞減
    之。　　　
四、撤銷改判及量刑之理由：　　
㈠、原審認被告犯行事證明確，予以論罪科刑，固非無見。惟查
    ，被告之犯罪之情狀，情堪憫恕，原審未斟酌刑法第59條而
    為量刑尚有未洽已如前述。被告上訴請求依刑法第59條從輕
    量刑，為有理由，自應予撤銷改判。
㈡、爰審酌被告明知明知上開毒品具有成癮性及危害性，仍予販
    賣牟利，戕害國民身心健康，危害社會治安，惟被告販賣對
    象僅1人，販賣金額非高，且犯後於偵查、原審及本審理時
    均坦承犯行，犯後態度尚佳。兼衡被告自述高中肄業，未婚
    ，無小孩，入監前與母親同住，原從事餐飲業，在快炒店上
    班，母親心臟辦膜有問題，父母離婚，需扶養母親等情狀，
    量處如主文第2項所示之刑。　　
據上論斷，應依刑事訴訟法第369條第1項前段、第364條、第299
條第1項前段，判決如主文。
本案經檢察官詹東祐提起公訴，檢察官卓俊忠到庭執行職務。
中　　華　　民　　國　　111 　年　　10　　月　　20　　日
     　　　　　　 刑事第十六庭  審判長法　官  劉嶽承
                                      法　官  古瑞君
                                      法　官  廖紋妤
以上正本證明與原本無異。
如不服本判決，應於收受送達後20日內向本院提出上訴書狀，其
未敘述上訴之理由者並得於提起上訴後20日內向本院補提理由書
（均須按他造當事人之人數附繕本）「切勿逕送上級法院」。
                                      書記官  江珮菱
中　　華　　民　　國　　111 　年　　10　　月　　20　　日

附錄：
毒品危害防制條例第4條
製造、運輸、販賣第一級毒品者，處死刑或無期徒刑；處無期徒
刑者，得併科新臺幣3千萬元以下罰金。
製造、運輸、販賣第二級毒品者，處無期徒刑或10年以上有期徒
刑，得併科新臺幣1千5百萬元以下罰金。
製造、運輸、販賣第三級毒品者，處7年以上有期徒刑，得併科
新臺幣1千萬元以下罰金。
製造、運輸、販賣第四級毒品者，處5年以上12年以下有期徒刑
，得併科新臺幣5百萬元以下罰金。
製造、運輸、販賣專供製造或施用毒品之器具者，處1年以上7年
以下有期徒刑，得併科新臺幣1百50萬元以下罰金。
前五項之未遂犯罰之。